臺灣臺北地方法院刑事判決　　　　　　　　　　　　　九十一年度易字第一二四號
　　公　訴　人　臺灣臺北地方法院檢察署檢察官
　　被　　　告　丁○○
　　　　　　　　戊○○
右列被告因誹謗等案件，經檢察官聲請簡易判決處刑（九十年度偵字第一０二六九號
），嗣經本院受理後（九十一年度簡字第三九六０號），認為不宜以簡易判決處刑，
而改以通常程序審理，本院判決如左：
    主  文
丁○○、戊○○共同連續公然侮辱人，各處拘役伍拾玖日，如易科罰金，均以佰元
折算壹日。
    事  實
一、丁○○及戊○○均係「永昶債務處理有限公司」之職員，負責接受債權人之委託
    代為催討債務之事宜，茲因該公司受債權人陳紿琪之委託代向債務人甲○○催討
    債務，經雙方商談仍未能達成償還協議，詎其二人於民國九十年四月二十四日二
    十一時許，因前往債務人甲○○位於台北縣新店市○○路五一巷十號五樓之住處
    催討債務未果，竟共同基於公然侮辱之概括犯意，在不特定多數人得出入之該棟
    大廈停車場內，由戊○○在其停車位之地面以噴漆噴寫「『甲○○賤』、欠債還
    錢、一百五十萬」等客觀上足以貶抑人格及社會評價之言詞辱罵甲○○，嗣於九
    十年四月二十五日八時許，二人再度前往上址催討債務，因未能與債務人甲○○
    碰面，復承前公然侮辱之概括犯意，在不特定多數人得出入之該棟大廈樓梯間內
    ，由戊○○在其住處外之鐵門以噴漆噴寫「欠債還錢、一百五十萬、『賤』」等
    客觀上足以貶抑人格及社會評價之言詞辱罵甲○○。
二、案經被害人甲○○、乙○○○訴由台北縣警察局新店分局報請台灣台北地方法院
    檢察署檢察官聲請簡易判決處刑，經本院認為不宜以簡易判決處刑，而改依通常
    程序審理。
    理  由
一、右揭犯罪事實，業據被告丁○○及戊○○於偵審中坦承不諱，核與告訴人甲○○
    及乙○○○分別於偵審中所指訴之情節相符，復有現場噴漆之照片在卷可稽，足
    認被告丁○○及戊○○確曾以噴漆噴寫上開之言詞無訛。又被告丁○○及戊○○
    於前揭時、地以噴漆噴寫「甲○○賤」、「賤」等語，衡情應認係足以貶損他人
    社會評價之穢語，渠等以噴漆噴寫此等言詞辱罵告訴人甲○○，自屬侮辱行為。
    又本件案發地點係在台北縣新店市○○路五一巷十號五樓樓梯間之鐵門及該棟大
    樓之停車場，均係公眾往來之場所，是該處所於案發時自屬不特定多數人所得出
    入之場所。又被告丁○○及戊○○於不特定多數人所得出入之場所以噴漆噴寫上
    開言詞辱罵告訴人甲○○，顯屬不特定多數人所得共見共聞之狀態，而達公然程
    度。本件事證明確，渠等犯行均堪認定，應予依法論科。
二、按刑法第三百十條誹謗罪之成立，必須意圖散布於眾，而指摘或傳述足以毀損他
    人名譽之具體事實，倘僅抽象地公然為謾罵或嘲弄，並未指摘具體事實，則屬刑
    法第三百零九條第一項之公然侮辱罪範疇（最高法院八十六年度台上字第六九二
    ０號著有判決可資參照）。查告訴人甲○○雖指訴被告丁○○及戊○○噴寫「甲○○賤」、「賤」等語，然上開言詞僅屬抽象之謾罵及嘲弄，並未指摘具體事實
    ，是被告丁○○及戊○○之上開行為自與誹謗罪之構成要件有間。核被告丁○○
    及戊○○所為，均係犯刑法第三百零九條第一項之公然侮辱罪。公訴意旨認被告
    丁○○及戊○○所為係犯刑法第三百十條第二項之加重誹謗罪嫌，尚有未洽，惟
    其基本事實同一，本院自應予以審理，並變更其起訴法條。又被告丁○○及戊○○間就上開公然侮辱犯行，有犯意之聯絡及行為之分擔，為共同正犯。又渠等先
    後二次公然侮辱犯行，時間緊接，方法相同，觸犯構成要件相同之罪名，顯係基
    於概括犯意而為之，為連續犯，應依刑法第五十六條之規定論以一罪，並加重其
    刑。爰審酌被告二人均未曾受有期徒刑以上刑之宣告，此有台灣高等法院檢察署
    刑案紀錄簡覆表各一份在卷可稽，渠等僅為催討債務而以噴漆噴寫上開言詞，損
    害告訴人甲○○之名譽，其行為惡性難謂非鉅，然於犯後尚能坦承犯行，及其二
    人之品行、犯罪動機、目的、手段、生活狀況、智識程度、犯罪所得之利益、犯
    罪所生之損害等一切情狀，分別量處如主文所示之刑，並均諭知易科罰金之折算
    標準。
三、本件公訴意旨略以：被告丁○○及戊○○二人係「永昶債務處理有限公司」職員
    ，受債權人所託催討債務，於九十年四月二十五日八時許，共同至債務人甲○○
    位於台北縣新店市○○路五一巷十號五樓之住處，以大聲叫、猛按電鈴、拍打鐵
    門、將輪胎洩氣之方式催討債務，致告訴人甲○○之婆婆即告訴人乙○○○所有
    之房屋鐵門之紗窗損壞，致生損害於告訴人乙○○○，並使告訴人甲○○、乙○○○心生畏懼，致生危害於安全。因認被告丁○○及戊○○之上開行為另均涉有
    刑法第三百零五條之恐嚇危害安全罪及第三百五十四條之毀損罪嫌。按犯罪事實
    應依證據認定之，無證據不得推定其犯罪事實。又不能證明被告犯罪者，應諭知
    無罪之判決，刑事訴訟法第一百五十四條、第三百零一條第一項分別定有明文。
    又被害人所述被害情形如無瑕疵可指，而就其他方面調查又與事實相符，其供述
    始足據為判決之基礎；且告訴人之告訴，係以使被告受刑事訴追為目的，是其陳
    述是否與事實相符，仍應調查其他證據以資審認（最高法院三十二年上字第六五
    七號、五十二年台上字第一三００號判例參照）。又事實之認定，應憑證據，如
    未能發現相當證據，或證據不足以證明，自不能以推測或擬制之方法，為裁判基
    礎（最高法院四十年台上字第八六號判例參照）。另認定犯罪事實所憑之證據，
    雖不以直接證據為限，間接證據亦包括在內；然而無論直接或間接證據，其為訴
    訟上之證明，須於通常一般之人不致有所懷疑，而得確信其為真實之程度者，始
    得據為有罪之認定，倘其證明尚未達到此一程度，而有合理之懷疑存在時，即無
    從為有罪之認定，亦有最高法院七十六年台上字第四九八六號判例可資參照。公
    訴意旨認被告丁○○及戊○○涉有刑法第三百零五條及第三百五十四條之犯行，
    無非係以：右揭犯罪事實，業據告訴人甲○○、乙○○○指訴綦詳，核與證人即
    管理員丙○○證述之情節相符，並有現場噴漆、紗窗受損之照片及錄音帶一捲在
    卷足資佐證為其主要論據。訊據被告丁○○及戊○○固不否認有於上開時間在告
    訴人甲○○住處外鐵門噴漆、大聲喊叫及拍打鐵門之行為，然堅詞否認有何公訴
    意旨所稱恐嚇及毀損犯行，均辯稱：並無恐嚇及毀損紗窗之行為等語。經查：被
    告丁○○及戊○○所涉毀損紗窗犯行，雖經告訴人甲○○及乙○○○指訴歷歷，
    並有其所提出之紗窗受損照片在卷可稽，然刑法第三百五十四條之毀損罪，係以
    使所毀損之物，失其全部或一部之效用為構成要件（最高法院四十七年度台非字
    第三四號判例可資參照），而依卷附照片觀之，該鐵門內之紗窗雖有繃開之情形
    ，惟依告訴人甲○○於本院九十一年四月十六日調查中證稱該紗窗尚可使用而未
    修理等語，顯見該紗窗尚未因而喪失其全部或一部之效用，又刑法第三百五十四
    條並無處罰未遂之規定，自難以前開罪名相繩。次按，刑法第三百零五條之恐嚇
    罪，所稱以加害生命、身體、自由、名譽、財產之事，恐嚇他人者，係指以使人
    生畏怖心為目的，而通知將加惡害之旨於被害人而言。若僅在外揚言加害，並未
    對於被害人為惡害之通知，尚難構成本罪，最高法院五十二年台上字第七五一號
    著有判例可資參照。查：公訴意旨雖稱被告丁○○及戊○○於九十年四月二十五
    日八時許，以將輪胎洩氣之方式催討債務等語，然告訴人甲○○於本院九十一年
    四月十六日調查中證稱：「（問：被告除了到你們家大聲叫之外，有無將輪胎洩
    氣？）那是九十年四月二十三日之前。」等語，是公訴意旨所稱於九十年四月二
    十五日以輪胎洩氣方式催討債務乙節，顯屬無據；徵諸告訴人甲○○於同日調查
    中亦證稱：「（問：有無看到被告將輪胎洩氣？）沒有，因為他們是半夜弄的。
    」等語，自難僅以告訴人甲○○片面之指訴逕認被告丁○○及戊○○確有為上開
    行為。又公訴意旨雖稱被告丁○○及戊○○涉有刑法第三百零五條之恐嚇犯行，
    然並未具體指明被告丁○○及戊○○如何對於告訴人甲○○及乙○○○為惡害之
    通知；而告訴人乙○○○於警訊中陳稱：「（問：當時丁○○及戊○○二人有無
    出言恐嚇？或其他之舉動？）我沒有聽到，當時沒有恐嚇我。」等語，復於本院
    九十一年四月十六日調查中證稱：「（問：被告講話的內容？）我聽不見，因為
    我不敢到門口，我只聽到他們大聲喊，並且聽到他們踢門的聲音，且他們一直按
    電鈴，後來管理員帶二個警察來了，把他們帶走，後來沒有多久他們又回來了，
    他們又一直罵，但是罵的內容我沒有聽清楚，‧‧‧」、「（問：被告在敲門時
    有無恐嚇你？）我只知道他們在罵，但是我不知道他們在罵什麼。」等語，另依
    告訴人乙○○○所提供之當日現場錄音帶內容觀之，尚難認被告丁○○及戊○○
    有為何種惡害之通知，此有檢察官所提出之勘驗筆錄一份可資參照，又依證人丙○○於警訊及本院調查中所為之證詞，均係陳述被告丁○○及戊○○二人當日所
    為噴漆、按電鈴及拍打鐵門之行為，參諸告訴人甲○○於本院同日調查中自承當
    日並未在場聽聞等情，自難逕認被告丁○○及戊○○確有對告訴人乙○○○及甲○○為惡害通知之行為。至被告丁○○及戊○○雖自承有叫罵、噴漆、按電鈴及
    拍打鐵門之行為，然被告丁○○及戊○○以噴漆噴寫之文字內容均僅敘及欠債還
    錢之旨，觀諸告訴人甲○○於警訊中自承確曾積欠債權人陳紿琪款項等情，而告
    訴人乙○○○於本院九十一年四月十六日調查中亦證稱：「（問：九十年四月二
    十五日上午八時人在何處？）我在玫瑰路家中，當天有人按門鈴，我就打開我裡
    面的門，我從鐵門的孔往外面看，看到戊○○，他說叫甲○○出來，我說他不在
    ，後來我就關門不理他，叫他自己去打電話找他，後來他不走，一直按門鈴，我
    就打電話給管理員，請他們去報案，叫他們請警員來請他們走，因為他們很兇，
    講話很大聲。」等語，是被告丁○○及戊○○於當日因催討債務未遇債務人所為
    叫罵、按電鈴及拍打鐵門之行為，衡情尚難謂即屬惡害通知之行為，揆諸前揭之
    說明，亦難以恐嚇之罪名相繩。此外，復查無其他積極證據足認被告丁○○及戊○○有何恐嚇及毀損犯行，本應就此部分犯行分別為無罪之諭知，惟公訴意旨認
    此部分行為與前揭論罪科刑部分，有牽連犯之裁判上一罪關係，爰均不另為無罪
    之諭知。
據上論斷，應依刑事訴訟法第四百五十二條、第二百九十九條第一項前段、第三百條
，刑法第二十八條、第五十六條、第三百零九條第一項、第四十一條第一項，罰金罰
鍰提高標準條例第一條前段、第二條，判決如主文。
本案經檢察官張安箴到庭執行職務。
中    華    民    國      九十一      年      六      月      二十八    日
                                      臺灣臺北地方法院刑事第九庭
                                            法  官  黃雅君
右正本證明與原本無異。
如不服本判決，應於判決送達後十日內向本院提出上訴狀(應抄附繕本)。告訴人
或被害人如對於本判決不服者，應具備理由請求檢察官上訴，其上訴期間之計算
係以檢察官收受判決正本之日期為準。
                                            書記官  陳弘文
中    華    民    國      九十一      年      七      月      一        日
附錄本案論罪科刑法條：刑法第三百零九條第一項
公然侮辱人者，處拘役或三百元以下罰金。
